臺灣臺南地方法院民事判決
110年度訴字第1193號
原      告  陳昭宗  
訴訟代理人  蘇建榮律師
被      告  郭素梅  

訴訟代理人  郭瑞山  
上列當事人間請求拆除地上物等事件，本院於民國110年12月20
日言詞辯論終結，判決如下：
    主      文
一、被告應將坐落臺南市○○區○○段0000地號土地上如附圖（即臺
    南市佳里地政事務所民國110年10月8日土地複丈成果圖）編
    號A部分土地上之磚造鐵皮建物（面積17.914平方公尺）拆
    除，並將上開土地騰空返還原告。
二、訴訟費用由被告負擔。
三、本判決於原告以新臺幣28,065元供擔保後，得假執行。如被
    告以新臺幣84,196元為原告預供擔保，得免為假執行。  
    事實及理由
一、原告起訴主張：坐落臺南市○○區○○段0000地號土地（下稱系
    爭土地）為原告所有，惟鄰地所有權人即被告於系爭土地如
    臺南市佳里地政事務所民國110年10月8日土地複丈成果圖（
    下稱附圖）編號A部分土地上搭建磚造鐵皮建物（面積17.91
    4平方公尺，下稱系爭建物），被告無權占用系爭土地，侵
    害原告之所有權。爰依民法第767條規定，提起本件訴訟。
    並聲明：被告應將坐落系爭土地上如附圖編號A部分土地上
    之系爭建物拆除，並將上開土地騰空返還原告；願供擔保請
    准宣告假執行。
二、被告則以：對於被告所有系爭建物無權占用到系爭土地不爭
    執，惟系爭建物係被告父親輩所搭建，並非被告搭建，若原
    告要拆除，被告不願意負擔拆除費用，且原告應補做一道牆
    給被告，避免該處有倒塌危險等語。並聲明：原告之訴駁回
    ；如受不利判決，願供擔保請准宣告免為假執行。
三、得心證之理由：
㈠、原告主張系爭土地為原告所有，被告所有系爭建物無權占用
    系爭土地17.914平方公尺等情，業據原告提出系爭土地謄本
    、地籍圖謄本及現場照片為證（見本院卷第21至23頁、第57
    頁），並經本院會同臺南市佳里地政事務所人員至現場履勘
    ，有勘驗筆錄、照片及附圖在卷可稽（見本院卷第61至67頁
    、第71頁），且為被告所不爭執，堪信原告主張「系爭建物
    無權占用系爭土地17.914平方公尺」為真實。
㈡、所有人對於無權占有或侵奪其所有物者，得請求返還之。對
    於妨害其所有權者，得請求除去之。民法第767條第1項前段
    、中段定有明文。被告不爭執其所有系爭建物無權占用原告
    系爭土地17.914平方公尺，僅辯稱系爭建物越界而占用系爭
    土地並非被告造成，是父親輩蓋的等語。然民法第767條第1
    項前段之「所有物返還請求權」及中段之「除去妨害請求權
    」，其得請求之相對人為現在無權占有或侵奪占有之人，除
    去妨害請求權之相對人係就已生妨害之事實，有將之除去之
    支配力者，至於是否由於其人之行為所致，以及有無故意過
    失，均非所問。申言之，被告不爭執系爭建物就原告圓滿行
    使其系爭土地之所有權已生妨害，復不爭執被告確為無權占
    有且有將之除去之支配力，僅以系爭建物非被告興建而置辯
    ，尚不足採。從而，原告依民法第767條第1項前段、中段之
    規定，請求被告應將坐落系爭土地上如附圖編號A部分土地
    上之系爭建物（面積17.914平方公尺）拆除，並將上開土地
    騰空返還原告，即屬有據，應予准許。
四、綜上所述，被告所有系爭建物占用如附圖編號A部分土地，
    侵害原告之所有權，原告本於除去妨害請求權及所有物返還
    請求權，請求被告應將坐落系爭土地上如附圖編號A部分土
    地上之系爭建物（面積17.914平方公尺）拆除，並將上開土
    地騰空返還原告，為有理由，應予准許。
五、兩造均陳明願供擔保聲請宣告假執行及免為假執行，於法相
    符，爰分別酌定相當之擔保金額，予以准許。
六、本件事證已臻明確，兩造其餘主張及陳述，經審酌後於本件
    判決結果無影響，爰不逐一論述，附此敘明。
七、訴訟費用負擔之依據：民事訴訟法第78條。
八、據上論結，本件原告之訴有理由，判決如主文。
中　　華　　民　　國　　110 　年　　12　　月　　30　　日
                  民事第三庭  法　官　羅郁棣
以上正本證明與原本無異。
如不服本判決，應於送達後20日內向本院（台南市○○路0段000
號）提出上訴狀（須按他造當事人人數附繕本）。
中　　華　　民　　國　　111 　年　　1 　　月　　3 　　日
　　　　　　　                書記官  周玉茹